臺灣臺北地方法院刑事判決
110年度審訴字第1173號
公  訴  人  臺灣臺北地方檢察署檢察官
被      告  楊桂蘭
上列被告因詐欺等案件，經檢察官提起公訴（110年度偵字第156
08號、110年度偵字第17864號、110年度偵字第19343號、110年
度偵字第20307號），被告於準備程序中，就被訴事實為有罪之
陳述，經合議庭裁定由受命法官獨任依簡式審判程序審理，判決
如下：
    主  文
楊桂蘭犯如附表編號1至13主文欄所示之罪，各處如附表編號1至
13主文欄所示之刑。應執行有期徒刑貳年拾月。
未扣案之犯罪所得新臺幣陸仟元沒收，如全部或一部不能沒收或
不宜執行沒收時，追徵其價額。
    事  實
一、楊桂蘭於民國110年3月間起，加入真實姓名、年籍不詳，通
    訊軟體LINE（下稱LINE）暱稱「財哥（旺財）」等所屬成員
    為三人以上之詐欺集團犯罪組織，與該詐欺集團成員共同意
    圖為自己不法之所有，基於三人以上詐欺取財，與隱匿詐欺
    取財犯罪所得去向、所在、意圖使本案詐欺集團成員逃避刑
    事追訴而移轉該等犯罪所得之洗錢犯意聯絡，而為下列分工
    ：由詐欺集團成員施用詐術，使如附表所示之被害人等分別
    陷於錯誤，而依指示將款項匯入指定帳戶內（就各該被害人
    等遭詐騙手法及內容、匯入時間、匯入帳號及戶名、匯入金
    額等節，詳如附表所示），復由楊桂蘭等候「財哥（旺財）
    」指示其至指定之地點領取人頭帳戶提款卡及密碼後，再依
    指示將詐騙款項領出後，交付予「財哥（旺財）」指定之人
    以繳回。以此方式隱匿詐欺取財犯罪所得去向、所在、意圖
    使本案詐欺集團成員逃避刑事追訴而移轉該等犯罪所得。嗣
    如附表所示之被害人等察覺有異報警處理，警方循線調查，
    始悉上情。
二、案經陳億瑄、丁進献、卓佑謙、張恩瑜、楊雅茜、陳元豪、
    王筱玲、郭庭辰、李澍華、張韶璍、陳秋霞、張凱翔、沈居
    福分別訴由臺北市政府警察局中山分局、中正第二分局報告
    臺灣臺北地方檢察署檢察官偵查起訴。　　 
    理  由
一、本件被告楊桂蘭所犯非死刑、無期徒刑或最輕本刑有期徒刑
    3年以上之罪，亦非高等法院管轄第一審案件，且於準備程
    序進行中，被告先就被訴事實為有罪之陳述，經告知被告簡
    式審判程序之旨，並聽取檢察官、被告之意見後，本院裁定
    進行簡式審判程序，是本件之證據調查，依刑事訴訟法第27
    3條之2規定，不受同法第159條第1項、第161條之2、第161
    條之3、第163條之1及第164條至第170條規定之限制，合先
    敘明。
二、上揭犯罪事實，業據被告於本院準備程序及審理時坦承不諱
    （見本院卷第123至137頁），與證人即告訴人李澍華、張韶
    璍、陳秋霞、張凱翔、張恩瑜、陳億瑄、丁進献、卓佑謙、
    楊雅茜、陳元豪、王筱玲、郭庭辰、沈居福於警詢中所言（
    以上見偵一卷第67至69、85至89頁，偵二卷第49至51、75至
    77、93至97、99至101、117至119頁，偵三卷第43至47、57
    至61、75至79、89至91、101至103、111至115頁，偵四卷第
    35至36頁）互核相符，且有告訴人李澍華提供之郵政跨行匯
    款申請書、告訴人張韶璍提供之LINE對話紀錄、匯款回條、
    告訴人陳秋霞提供之LINE對話紀錄、轉帳明細、告訴人張凱
    翔提供之LINE對話紀錄、轉帳明細、告訴人張恩瑜提供之存
    摺交易明細、告訴人陳億瑄提供之LINE對話紀錄、告訴人沈
    居福提供之通話記錄、郵政入戶匯款申請書、存摺影本、劉
    晁瑜之兆豐銀行帳號000-00000000000號帳戶客戶資料及交
    易明細、陳澐臻之郵局帳號000-00000000000000號帳戶交易
    明細、ATM提領紀錄、監視器錄影畫面截圖（以上見偵一卷
    第37至53、55、75、93至95頁，偵二卷第21、27、67至71、
    87至89、111、129至151頁，偵三卷第25、27至29、125至12
    9頁，偵四卷第23、25、27至30、31、49至57頁）在卷可稽
    ，足證被告之任意性自白核與事實相符，堪以採信。綜上，
    本件事證明確，被告犯行堪以認定，應依法論科。
三、論罪科刑：
(一)核被告所為，係犯刑法第339條之4第1項第2款之3人以上共
    同詐欺取財罪，及違反洗錢防制法第14條第1項普通洗錢罪
    。起訴意旨就被告本案犯行，漏未論及被告尚涉犯洗錢防制
    法第14條第1項普通洗錢罪罪嫌，惟此部分與起訴事實間有
    想像競合犯之裁判上一罪關係，而為起訴效力所及，本院自
    應併予審理，且經本院告知罪名（見本院卷第125頁），並
    無妨害被告防禦權之行使，爰依刑事訴訟法第300條之規定
    變更起訴法條。又被告與真實姓名、年籍不詳，LINE暱稱「
    財哥（旺財）」之人等詐欺集團其他成年成員間，彼此有犯
    意聯絡及行為分擔，為共同正犯。被告所為如附表各編號所
    示之犯行，各均係一行為同時觸犯3人以上共同詐欺取財罪
    ，及違反洗錢防制法第14條第1項普通洗錢罪之想像競合犯
    ，各應從一重之3人以上共同詐欺取財罪處斷。被告所犯上
    開13罪間，造成不同被害人財產法益受損，犯意各別，行為
    互殊，應予分論併罰。
(二)又按想像競合犯之處斷刑，本質上係「刑之合併」。其所謂
    從一重處斷，乃將想像競合犯組成之評價上數罪，合併為科
    刑一罪，其所對應之刑罰，亦合併其評價上數罪之數法定刑
    ，而為一個處斷刑。易言之，想像競合犯侵害數法益者皆成
    立犯罪，論罪時必須輕、重罪併舉論述，同時宣告所犯各罪
    名，包括各罪有無加重、減免其刑之情形，亦應說明論列，
    量刑時併衡酌輕罪部分量刑事由，評價始為充足，然後依刑
    法第55條前段規定「從一重處斷」，非謂對於其餘各罪可置
    而不論。因此，法院決定處斷刑時，雖以其中最重罪名之法
    定刑，做為裁量之準據，惟於裁量其輕重時，仍應將輕罪合
    併評價在內，最高法院108年度台上字第4405號判決意旨亦
    同。查被告於本院審理時自白一般洗錢犯行，依洗錢防制法
    第16條第2項之規定，原應減輕其刑，惟被告所犯一般洗錢
    罪，屬想像競合犯其中之輕罪，被告就本案犯行係從一重之
    三人以上共同詐欺取財罪，就被告此部分想像競合輕罪應減
    刑部分，依上開說明，由本院於後述依刑法第57條量刑時一
    併衡酌該部分減輕其刑事由，附此說明。
(三)爰以行為人之責任為基礎，審酌被告不思以正途賺取所需，竟貪圖不法利益，而加入本案詐欺集團，造成本案被害人之財產損失，所為實值非難；惟考量被告於本院審理時，就其所涉加重詐欺及洗錢之經過事實均自白在卷，且其於本案犯行分工參與程度上，僅是提領帳戶內之款項後轉交予集團上游收受，無具體事證顯示其係該犯罪團體之主謀或主要獲利者，亦非直接向被害人施行詐術之人，尚非處於詐欺集團核心地位，然被告與本案被害人迄今未達成和解，未能賠償本案被害人之損害，兼衡被告參與本案詐欺集團之期間及程度，及其於本院審理時自陳從事之職業、家庭經濟狀況、智識程度（見本院卷第135至136頁）等一切情狀，分別量處如如附表主文欄所示之刑。
(四)查被告本案所犯多次三人以上共同詐欺取財犯行，其犯罪時
    間接近，且係出於相同之犯罪動機，侵害同一種類法益，足
    見數罪對法益侵害之加重效應不大，如以實質累加之方式定
    應執行刑，則處罰之刑度顯將超過其行為之不法內涵，而違
    反罪責原則，考量因生命有限，刑罰對被告造成之痛苦程度
    ，係隨刑度增加而生加乘效果，而非以等比方式增加，是以
    隨罪數增加遞減其刑罰之方式，當足以評價被告行為之不法
    性。爰參酌上情，並就整體犯罪之非難評價等情綜合判斷，
    定被告之應執行刑如主文所示，以資妥適。　　　
四、沒收：
　　按犯罪所得，屬於犯罪行為人者，沒收之，於全部或一部不
    能沒收或不宜執行沒收時，追徵其價額，刑法第38條之1第1
    項前段、第3項定有明文。經查，被告於偵查中及本院準備
    程序中均供稱其本案每領一天可拿到新臺幣(下同)2千元之
    報酬等語（見偵三卷第172頁；本院卷第125頁），是被告於
    本案中領款3日，則被告本案獲取6千元之報酬（計算式：2
    千元×3＝6千元），屬被告犯罪所得，依上開規定，應予宣告
    沒收，並於全部或一部不能沒收或不宜執行沒收時，追徵其
    價額。　　
據上論斷，應依刑事訴訟法第273條之1第1項、第299條第1項前
段、第300條，洗錢防制法第14條第1項，刑法第11條前段、第28
條、第339條之4第1項第2款、第55條、第51條第5款、第38條之1
第1項前段、第3項，刑法施行法第1條之1第1項，判決如主文。
本案經檢察官陳建宏提起公訴，檢察官陳韻如到庭執行職務。
中　　華　　民　　國　　110 　年　　10　　月　　8 　　日
　　　　　　　　　刑事第二十庭  法　官　趙耘寧
以上正本證明與原本無異。
如不服本判決應於收受送達後20日內向本院提出上訴書狀，並應
敘述具體理由；其未敘述上訴理由者，應於上訴期間屆滿後20日
內向本院補提理由書（均須按他造當事人之人數附繕本）「切勿
逕送上級法院」。告訴人或被害人如對於本判決不服者，應具備
理由請求檢察官上訴，其上訴期間之計算係以檢察官收受判決正
本之日期為準。
                                書記官  黃勤涵
中　　華　　民　　國　　110 　年　　10　　月　　12　　日
附表：
編號 告訴人 詐欺時間、方式 匯款時間 遭詐金額(新臺幣) 匯入帳戶 提領時間/地點 提領金額(新臺幣) 主文 1 李澍華 110年3月22日17時59分許，詐欺集團成員佯裝為告訴人李澍華之友人吳金蘭致電告訴人李澍華，佯稱需借款周轉云云，致告訴人李澍華陷於錯誤，而於右列時間匯款至右列帳戶 110年3月23日13時許 6萬元 劉晁瑜之兆豐銀行帳戶（帳號000-00000000000號） 110年3月23日13時50分至13時51分許/臺北市○○區○○○路0段00號永豐銀行中山分行 2萬元共2筆（已扣除各5元手續費）  楊桂蘭犯三人以上共同詐欺取財罪，處有期徒刑壹年參月。       110年3月23日14時8分至14時11分許/臺北市○○區○○○路0段000○0號中國信託銀行中山分行 2萬元共2筆（已扣除各5元手續費）  2 張韶璍 110年3月22日11時許，詐欺集團成員佯裝為告訴人張韶璍之友人貞宜致電告訴人張韶璍，佯稱需借款周轉云云，致告訴人張韶璍陷於錯誤，而於右列時間匯款至右列帳戶 110年3月23日13時14分許 5萬2000元  110年3月23日14時18分至14時24分許/臺北市○○區○○○路0段000號彰化銀行中山北路分行 2萬元、1200元、9000元（已扣除各5元手續費） 楊桂蘭犯三人以上共同詐欺取財罪，處有期徒刑壹年參月。       110年3月23日15時53分許/臺北市○○區○○○路00號臺灣土地銀行民權分行 1000元（已扣除5元手續費）  3 陳秋霞 110年3月18日10時許，詐欺集團成員於雅虎拍賣佯稱販賣亞培小安素強護減醣配方奶粉，致告訴人陳秋霞陷於錯誤而購買，並於右列時間匯款至右列帳戶 110年3月24日9時7分許 2400元  110年3月24日10時59分至11時3分許/臺北市○○區○○路000號臺灣銀行松江分行 2萬元共2筆、1萬元（已扣除各5元手續費） 楊桂蘭犯三人以上共同詐欺取財罪，處有期徒刑壹年壹月。 4 張凱翔 110年3月24日，詐欺集團成員於臉書佯稱販賣MacBookPro2020，致告訴人張凱翔陷於錯誤而購買，並於右列時間匯款至右列帳戶 110年3月24日10時21分許 1萬元    楊桂蘭犯三人以上共同詐欺取財罪，處有期徒刑壹年壹月。 5 張恩瑜 110年3月22日，詐欺集團成員以LINE通訊軟體向告訴人張恩瑜佯稱為海鎰融資公司業務人員，並訛稱欲申辦貸款，須先支付公證費用云云，致告訴人張恩瑜陷於錯誤，而於右列時間匯款至右列帳戶 110年3月24日10時28分許 3萬元    楊桂蘭犯三人以上共同詐欺取財罪，處有期徒刑壹年貳月。 6 陳億瑄（原名陳慧文） 110年3月18日22時57分許，詐欺集團成員以LINE通訊軟體向告訴人陳億瑄佯稱可提供貸款，惟需先支付保險費用云云，致告訴人陳億瑄陷於錯誤，而於右列時間匯款至右列帳戶 110年3月24日10時47分許 8000元    楊桂蘭犯三人以上共同詐欺取財罪，處有期徒刑壹年壹月。 7 丁進献 110年3月24日11時許，詐欺集團成員於MOBILE01網站佯稱販賣Pixel5手機，致告訴人丁進献陷於錯誤而購買，並於右列時間匯款至右列帳戶 110年3月24日11時17分許 1萬元  110年3月24日11時28分許/臺北市○○區○○路000號國泰世華銀行光華分行 1萬8000元（已扣除5元手續費） 楊桂蘭犯三人以上共同詐欺取財罪，處有期徒刑壹年壹月。 8 卓佑謙 110年3月24日12時許，詐欺集團成員於臉書佯稱販賣Sony品牌65吋液晶電視，致告訴人卓佑謙陷於錯誤而購買，並於右列時間匯款至右列帳戶 110年3月24日12時1分許 1萬元  110年3月24日12時31分許/臺北市○○區○○路000號兆豐銀行國外部 2萬5000元 楊桂蘭犯三人以上共同詐欺取財罪，處有期徒刑壹年壹月。 9 楊雅茜 110年3月24日，詐欺集團成員於旋轉拍賣佯稱販賣iphone11手機，致告訴人楊雅茜陷於錯誤而購買，並於右列時間匯款至右列帳戶 110年3月24日12時19分許 6000元    楊桂蘭犯三人以上共同詐欺取財罪，處有期徒刑壹年壹月。 10 陳元豪 110年3月24日12時許，詐欺集團成員於旋轉拍賣佯稱販賣Pixel5手機，致告訴人陳元豪陷於錯誤而購買，並於右列時間匯款至右列帳戶 110年3月24日12時39分許 7000元  110年3月24日13時52分許/臺北市○○區○○○路0段00號富邦銀行城東分行 9000元（已扣除5元手續費） 楊桂蘭犯三人以上共同詐欺取財罪，處有期徒刑壹年壹月。 11 王筱玲 110年3月24日，詐欺集團成員以LINE通訊軟體向告訴人王筱玲佯稱可提供貸款，惟需先匯款至指定帳戶云云，致告訴人王筱玲陷於錯誤，而於右列時間匯款至右列帳戶 110年3月24日14時許 8100元  110年3月24日14時15分許/臺北市○○區○○路000號兆豐銀行國外部 1萬8000元 楊桂蘭犯三人以上共同詐欺取財罪，處有期徒刑壹年壹月。 12 郭庭辰 110年3月24日13時許，詐欺集團成員於臉書佯稱販賣iphone12 pro 256g手機，致告訴人郭庭辰陷於錯誤而購買，並於右列時間匯款至右列帳戶 110年3月24日14時5分許  1萬元    楊桂蘭犯三人以上共同詐欺取財罪，處有期徒刑壹年壹月。 13 沈居福 110年3月31日9時許，詐欺集團成員佯裝為告訴人沈居福之友人致電告訴人沈居福，佯稱急需借款云云，致告訴人沈居福陷於錯誤，而於右列時間匯款至右列帳戶 110年3月31日10時15分許 15萬元 陳澐臻之郵局帳戶（帳號000-00000000000000號） 110年3月31日10時44分至10時45分許/臺北市○○區○○路0○0號日盛銀行南門分行 2萬元共2筆（已扣除各5元手續費） 楊桂蘭犯三人以上共同詐欺取財罪，處有期徒刑壹年肆月。       110年3月31日10時53分至10時54分許/臺北市○○區○○街00號富邦銀行南門分行 2萬元共2筆（已扣除各5元手續費）        110年3月31日10時59分至11時許/臺北市○○區○○○路0段00號遠東銀行南門分行 2萬元共2筆（已扣除各5元手續費）        110年3月31日11時6分至11時7分許/臺北市○○區○○○路0段0號國泰世華銀行南門分行 2萬元、1萬元（已扣除各5元手續費）  
附錄本案論罪科刑法條全文：
中華民國刑法第339條之4
犯第339條詐欺罪而有下列情形之一者，處1年以上7年以下有期
徒刑，得併科1百萬元以下罰金：
一、冒用政府機關或公務員名義犯之。
二、三人以上共同犯之。
三、以廣播電視、電子通訊、網際網路或其他媒體等傳播工具，
    對公眾散布而犯之。
前項之未遂犯罰之。

洗錢防制法第14條
有第2條各款所列洗錢行為者，處7年以下有期徒刑，併科新臺幣
500萬元以下罰金。
前項之未遂犯罰之。